臺灣臺中地方法院民事判決 
                                      110年度中小字第4397號
原      告  黃永晴

被      告  蔡富美

上列當事人間請求損害賠償事件，本院於中華民國110年12月29
日言詞辯論終結，判決如下：
    主      文
原告之訴駁回。
訴訟費用由原告負擔。
    事實及理由
一、原告主張：緣原告之子前於民國100年間身體不適，親朋好
    友多人為讓其子身體早日康復，多有包紅包予原告，其中原
    告之五舅江吉正包了新台幣（下同）2萬元予原告之子。然
    嗣後其子仍不幸過世，原告為不積欠他人情份，乃於同年11
    月份左右，委由被告將該2萬元轉交予江吉正。後於109年間
    伊見到江吉正詢問有無收到退款之事，惟江吉正否認。是被
    告顯未將2萬元轉交予江吉正。爰依委任契約之法律關係，
    請求被告返還上開2萬元。訴之聲明：被告應給付原告2萬元
    。
二、被告否認有收受原告交付2萬元之事實。答辯聲明：原告之
    訴駁回。
三、按實體法上之規範可區分為二大類，其一為基本規範或請求
    權規範，另一則為對立規範。凡能於當事人間發生一定之權
    利者，即為基本規範，亦即權利發生規範（或權利根據規範
    ）；而對立規範則包括①權利障礙規範（或稱權利妨害規範
    ）（即指權利成立之初妨礙其權利之效果之規定，如民法第
    71條、第72條、第87條等）。②權利消滅規範（即指實體法
    上使已發生權利歸於消滅之相關規定，如民法第309 條、第
    310條、第334條清償、免除等）。③權利排除規範（或稱權
    利受制規範）（即指實體法上對於權利人之權利行使，得由
    相對人主張一時阻卻或永久阻卻權利行使之規定，如民法第
    264條、第144條等）。所謂基本規範可理解為實體法上之請
    求權基礎（如民法第767條、第184條、第179 條等），主張
    權利存在之人，應就權利發生之法律要件之該當事實為舉證
    。而於基本規範獲證明後，則主張對立規範存在之人，即負
    有舉證之責任。此即舉證責任之基本原則，學說稱之為特別
    要件分類說（或規範說），此亦為實務上之通說（最高法院
    44年台上字第75號民事判例、69年度台上字第380 號民事判
    決參照），民事訴訟法第277 條之規定，亦應本諸上開說明
    以為解釋。準此而論，原告就其主張上開事實既遭被告否認
    ，則原告對此權利發生規範（或權利根據規範）存在（即成
    立），即負有舉證之責。經查，原告就此並未能提出伊交付
    2萬元予被告事實之證據。是以，並無證據足以證明原告所
    指之事實。
四、綜上所述，原告對於其所主張之事實，無法證明，則其據委
    任契約之法律關係為本件之主張，於法即有未合，自無理由
    ，應予以駁回。
五、據上論結，本件原告之訴為無理由，依民事訴訟法第78條，
    判決如主文。
中    華    民    國    111   年     1     月    12   日
                      臺灣臺中地方法院臺中簡易庭
                                  法  官  陳添喜
以上為正本係照原本作成。
如不服本判決，應於送達後20日內，以判決違背法令為理由，向
本院提出上訴狀並表明上訴理由（上訴理由應表明一、原判決所
違背之法令及其具體內容；二、依訴訟資料可認為原判決有違背
法令之具體事實），如於本判決宣示後送達前提起上訴者，應於
判決送達後20日內補提上訴理由書（須附繕本）。
中    華    民    國    111   年     1     月    12   日

                                  書記官　黃舜民